臺灣高等法院臺中分院民事裁定           100年度聲字第89號
聲 請 人  莊榮兆
上列聲請人與相對人許革非間因提起再審之訴事件，聲請人對於
中華民國100年7月8日臺灣臺中地方法院100年度再字第2號民事
裁定提起抗告，而聲請訴訟救助，本院裁定如下：
    主  文
聲請駁回。
聲請訴訟費用由聲請人負擔。
    理  由
一、按「當事人無資力支出訴訟費用者，法院應依聲請，以裁定
    准予訴訟救助。但顯無勝訴之望者，不在此限。法院認定前
    項資力時，應斟酌當事人及其共同生活親屬基本生活之需要
    」，民事訴訟法第107條定有明文。所謂無資力，係指窘於
    生活，且缺乏經濟信用者而言（參照最高法院18年抗字第2
    60號、43年台抗字第152號判例意旨）。申言之，若非取給
    於自己或家族所必需之生活費不能支出訴訟費用，且無籌措
    款項以支出訴訟費用之信用技能，方能謂之為無資力支出訴
    訟費用。又按民事訴訟法第109條第2項及第284條之規定，
    聲請人應就其無資力支出訴訟費用之事由，提出能即時調查
    之證據以釋明之。是法院調查聲請人是否無資力支出訴訟費
    用，專就聲請人提出之證據為之，如聲請人並未提出證據，
    或依其提出之證據，未能信其無資力支出訴訟費用之主張為
    真實，即應將其聲請駁回，並無派員調查之必要（最高法院
    26年度滬抗字第34號判例意旨參照）。第按專利法第86條第
    2項雖規定：「當事人為前條起訴及聲請本條假扣押時，法
    院應依民事訴訟法之規定，准予訴訟救助」，惟法院准駁訴
    訟救助，應依民事訴訟法規定之訴訟救助要件判斷之，非謂
    當事人依專利法規定聲請訴訟救助，法院即可無視該法有關
    訴訟救助之規定，而遽予准許（參照最高法院93年度台抗字
    第27號裁定意旨）。
二、本件聲請意旨略以：其提起再審之訴，請研酌是否應依專利
    法第86條准予憑專利證書即准訴訟救助，因聲請人非以民訴
    107條聲請，依特別法優於普通法規定，鈞長如認不需調查
    聲請人是否無資力，即請函調立法院訴訟救助立法理由，兼
    請調本院85年度抗字第1088號裁定維持原法院85年度救字第
    19號准專利權人訴訟救助確定之前例等語。
三、經查：本件聲請人係就原審100年度再字第2號請求損害賠償
    再審之訴事件，原審於民國（下同）100年7月8日以聲請人
    未繳納第一審裁判費新臺幣（下同）23,800元，依民事訴訟
    法第249條第1項第6款規定，裁定駁回聲請人再審之訴。嗣
    聲請人提起抗告，原審於100年7月26日裁定命聲請人繳納抗
    告裁判費1,000元，經本院100年度抗字第369號受理在案。
    惟聲請人以其無資力支出抗告訴訟費用1,000元，而向本院
    聲請訴訟救助。查本件聲請人所提起之再審之訴係有關專利
    之損害賠償，依專利法第86條第2項雖規定：「當事人為前
    條起訴及聲請本條假扣押時，法院應依民事訴訟法之規定，
    准予訴訟救助」，惟法院准駁訴訟救助，應依民事訴訟法規
    定之訴訟救助要件判斷之，非謂當事人依專利法規定聲請訴
    訟救助，法院即可無視該法有關訴訟救助之規定，而遽予准
    許，已如上述。而聲請人並未提出證據以釋明其窘於生活且
    缺乏經濟上之信用，而無資力支出訴訟費用，揆諸首揭說明
    ，聲請人所為本件聲請，自有未洽，不應准許，應予駁回。
四、依民事訴訟法第95條、第78條裁定如主文。
中    華    民    國   100    年    8     月    31    日
                民事第一庭    審判長法  官  吳火川
                                    法  官  陳繼先
                                    法  官  胡景彬
以上正本係照原本作成。
如不服本裁定應於裁定送達後10日內向本院提出抗告理由狀（須
按他造人數附具繕本），並繳納抗告裁判費新台幣1,000元。
                                    書記官  劉建智
中    華    民    國   100    年    9     月    1     日
                                                      Ｓ